【裁判字號】    95,易,272
【裁判日期】    950412
【裁判案由】    妨害兵役
【裁判全文】
臺灣高雄地方法院刑事判決               95年度易字第272號
公  訴  人  台灣高雄地方法院檢察署檢察官
被      告  甲○○
上列被告因妨害兵役案件，經檢察官聲請以簡易判決處刑（94年
度偵字第22005 號），本院認不宜以簡易判決處刑，改用通常程
序審理（94年度簡字第6676號），判決如下：
    主  文
甲○○後備軍人，意圖避免召集處理，居住處所遷移，無故不依
規定申報，致使教育召集令無法送達，處有期徒刑參月，如易科
罰金，以參佰元折算壹日。緩刑貳年。
    事  實
一、甲○○為後備軍人，原設籍高雄市苓雅區○○○路12之1 號
    ，嗣於民國93年8 月16日遷入高雄市苓雅區○○○路85號（
    苓雅戶政事務所），其並為高雄市後備司令部博愛2454之2
    號之教育召集應召員，竟意圖避免召集處理，自90年間遷離
    前開住所，先居住於高雄市○○區○○路39號，又於94年5
    月7 日遷移至高雄市○○區○○路43號，未依戶籍法規定辦
    理申報，致使高雄市後備司令部於94年5 月23日所發博愛24
    54之2 號指定甲○○應於同年7 月6 日前往高雄市○○區○
    ○路1 號「南勝利營區」報到之教育召集令無法送達。
二、案經高雄市後備司令部函送台灣高雄地方法院檢察署檢察官
    聲請簡易判決處刑。
    理  由
一、訊據被告甲○○對於前開事實坦承不諱，並有高雄市後備司
    令部妨害兵役案件移送報告書、教育召集令、高雄市後備司
    令部列管後備軍人參加召集未按戶籍地居住亦未申報戶籍遷
    移調查表、法務部戶役政連結作業系統個人基本資料查詢結
    果各1 紙可資為證。查證人即被告之父親周業樺於本院審理
    時證稱：高雄市苓雅區○○○路12之1 號之房地於89年間遭
    拍賣後之90年至94年5 月6 日間，被告住在高雄市○○區○
    ○路39號與高雄市○○路116 巷7 號，伊在前址經營藥局，
    後址是被告母親之友人借伊暫住，94年5 月7 日起就搬到高
    雄市○○區○○路43號之語，而證人即高雄市○○區○○路
    39號房屋之屋主乙○○於本院審理時則證稱，91年9 月5 日
    周業樺要求將陳嘉玲的戶籍地遷入高雄市○○區○○路39號
    伊有同意，但是被告並沒有要求遷入戶籍等語（見本院95
    年3 月29日審判筆錄第4 頁至第10頁）。足見被告將住居所
    自高雄市苓雅區○○○路12之1 號遷移至高雄市○○區○○
    路39號時，並無不能將戶籍遷入之事由，其自90年至94年長
    達4 年之期間居住該址，94年5 月7 日搬遷之處所亦在原住
    之高雄市○○區○○路39號附近，顯見其非無在該處居住之
    意，竟未依規定辦理戶籍之遷移或辦理流動戶口登記，致教
    育召集令無法送達，其具有避免召集之意圖甚明。至被告於
    93 年4月2 日補發身分證時，留有00-0000000號電話予戶政
    機關之事實，固有補領國民身分證申請書影本1 紙可憑，然
    此無礙於役政單位並無從知悉被告確切之住居所而送達教育
    召集令之事實，況高雄市後備司令部94年5 月23日發出博愛
    2454之2 號教育召集令之時，被告業已遷離高雄市○○區○
    ○路39號之情，亦據證人周業樺於本院審理時證述屬實，故
    被告即便曾經於戶政機關留下其聯絡電話，亦不影響其具有
    避免召集意圖之認定。
二、被告甲○○係後備軍人，居住處所遷移，無故不依後備軍人
    管理規則第15條之規定向戶政事務所申報異動登記，致使教
    育召集令無法送達，核其所為係違反妨害兵役治罪條例第10
    條第3 項、第1 項第3 款之罪，應依同條例第6 條第1 項科
    刑。爰審酌被告無故未依規定申報住所遷移，致教育召集令
    無法送達，妨害國家徵兵之順暢及兵役之有效管理，行為自
    有可議，惟其妨礙教育召集之情節及犯罪之手段尚非至鉅，
    且其犯後坦承犯行，態度良好等一切情狀，量處如主文所示
    之刑，並諭知易科罰金之折算標準。末查：又被告前未曾受
    有期徒刑以上刑之宣告，因家中經濟遭逢變故始圖避免召集
    ，事後已坦承犯行，深具悔意，經此刑之宣告後，應知警惕
    而無再犯之虞，本院因認暫不執行其刑為當，予以宣告緩刑
    2年，用啟自新。
三、據上論斷，依刑事訴訟法第452 條，妨害兵役治罪條例第10
    條第3 項、第1 項第3 款、第6 條第1 項，刑法第11條前段
    、第41條第1 項前段、第74條第1 款，罰金罰鍰提高標準條
    例第2 條，判決如主文。
本案經檢察官丙○○到庭執行職務。
中    華    民    國    95    年    4     月    12    日
                  刑事第七庭    審判長    法  官  孫啟強
                                          法  官  張茹棻
                                          法  官  卓立婷
以上正本證明與原本無異。
如不服本判決，應於收受送達後10日內向本院提出上訴書狀。
中    華    民    國    95    年    4     月    12    日
                                          書記官  李春慧
附錄本判決論罪之法條：
妨害兵役治罪條例第10條：
後備軍人意圖避免召集處理有下列行為之一者，處1 年以下有期
徒刑、拘役或科新臺幣9 萬元以下罰金：
一  離營歸鄉無故不依規定報到，或重複申報戶籍者。
二  拒絕依規定調查，或體格檢查不到者。
三  居住處所遷移，無故不依規定申報者。
國民兵犯前項第3 款之罪者，處6 月以下有期徒刑、拘役或科新
臺幣3 萬元以下罰金。
後備軍人犯第1 項之罪或國民兵犯前項之罪，致使召集令無法送
達者，以意圖避免召集論；分別依第5 條或第6 條科刑。
妨害兵役治罪條例第6條第1項：
意圖避免教育召集或勤務召集，而有下列行為之一者，處3 年以
下有期徒刑：
一  捏造免役、除役、轉役或免除召集原因者。
二  毀傷身體者。
三  拒絕接受召集令者。
四  應受召集，無故逾應召期限二日者。
五  使人頂替本人應召者。


司法院資訊處製作；財團法人民間司法改革基金會備份。
